臺灣臺南地方法院民事裁定
111年度消債更字第112號
債  務  人  蕭百慧  
代  理  人  宮良銘律師(法扶律師)
上列聲請人依消費者債務清理條例聲請更生，本院裁定如下：
    主  文
債務人蕭百慧自民國一百十一年六月二十七日十七時起開始更生
程序；並命司法事務官進行本件更生程序。
    理  由
一、聲請意旨略以：
　　聲請人積欠無擔保或無優先權之債務總額新臺幣（下同）2,
    517,148元，前向本院聲請消費者債務清理前置調解，而聲
    請人月收入扣除生活必要支出14,125元與扶養費後，已無餘
    額，實無力負擔任何清償方案，以致調解不成立。聲請人僅
    係一般消費者，未從事營業，且未經法院裁定開始清算程序
    或宣告破產。爰依消費者債務清理條例(下稱消債條例)之規
    定，自調解不成立後，提出本件更生之聲請等語。
二、按債務人不能清償債務或有不能清償之虞，且無擔保或無優
    先權之債務總額未逾12,000,000元者，於法院裁定開始清算
    程序或宣告破產前，得向法院聲請更生；法院開始更生程序
    之裁定，應載明其年、月、日、時，並即時發生效力；法院
    裁定開始更生或清算程序後，得命司法事務官進行更生或清
    算程序；必要時，得選任律師、會計師或其他適當之自然人
    或法人一人為監督人或管理人，消債條例第3條、第42條第1
    項、第45條第1項、第16條第1項分別定有明文。復按債務人
    對於金融機構負債務者，在聲請更生或清算前，應向最大債
    權金融機構請求協商債務清償方案，或向其住、居所地之法
    院或鄉、鎮、市、區調解委員會聲請債務清理之調解，消債
    條例第151條第1項亦有明定。
三、聲請人為一般消費者，並未從事營業，現積欠無擔保或無優
    先權之債務總額，依據各債權人陳報之債權，合計共約2,48
    1,319元，尚未逾1,200萬元。而聲請人於民國111年2月向本
    院聲請與最大債權金融機構為債務清理之調解，惟調解並未
    成立等情，業據聲請人提出本院臺南簡易庭調解不成立證明
    書為證（見本院卷第19頁），並經本院依職權調閱系爭前置
    調解事件全卷後查證屬實。從而，聲請人主張其為一般消費
    者，無擔保或無優先權之債務總額未逾1,200萬元，且提起
    本件更生聲請前，已踐行前置調解程序而調解不成立之事實
    ，應堪認定。
四、綜合聲請人之全部收支、財產狀況、債務總額等一切情狀，
    以評估是否不能維持最基本生活條件，而有不能清償債務或
    不能清償之虞之情狀，本院調查及判斷如下：
  ㈠聲請人之收入狀況：
    聲請人主張其任職於中興行，每月可得薪資25,277元等語，
    業據提出收入切結書為證（見調解卷第43頁），此外，查無
    其他證據資料證明聲請人尚有其主張收入以外之所得，是認
    聲請人每月收入應為25,277元，並以此金額作為償債能力之
    計算基礎。
  ㈡聲請人必要支出狀況：
    按消債條例之立法目的，乃為兼顧債權人、債務人雙方之利
    益，對陷於經濟上困境之消費者，使其透過重建型之更生程
    序或清算型之清算程序清理其債務，藉以妥適調整債務人與
    債權人及其他利害關係人間之權利義務關係，保障債權人獲
    得公平受償，並謀求消費者經濟生活之重建復甦機會。是以
    ，債務人為使其有經濟復甦更生之機會，自應以誠實及信用
    之原則面對自己之債務，積極勉力謀求更生償債方案，除應
    積極開源努力勤奮工作以增加收入償還債務外，尚須節流儉
    樸其生活需求而適當控制其支出，以達成勉力履行債務，並
    應依一般生活所需及合理範圍予以計算消費支出，方屬合理
    ，因之消債條例第64條之2第1項明定：「債務人必要生活費
    用，以最近一年衛生福利部或直轄市政府所公告當地區每人
    每月最低生活費一點二倍定之」。又臺南市政府所公告111
    年度臺南市最低生活費每人每月為14,230元，從而聲請人每
    月必要生活費用應以17,076元【計算式：14,230×1.2＝17,07
    6】為定，逾此範圍即不予計入。消債條例施行細則第21之1
    條第3項另規定：「債務人聲請更生或清算時所提財產及收
    入狀況說明書，其表明每月必要支出之數額，與消債條例第
    64條之2第1項、第2項規定之認定標準相符者，毋庸記載原
    因、種類及提出證明文件。」覆酌以聲請人目前積欠為數不
    少之債務，已如前述，聲請人因此而節衣縮食，樽節開支，
    以免入不敷出，應與常情無違，是聲請人主張每月必要生活
    費用為14,125元，自勘信為真實。
　㈢聲請人撫養費之支出：
　  按直系血親卑親屬為第一順位之扶養義務人，而負扶養義務
    者有數人而其親等同一時，應各依其經濟能力，分擔義務，
    民法第1115條第1項第1款、第3項定有明文。查：
 ⒈聲請人之父蕭國源為43年2月生，現年68歲，於110年間並無所
    得紀錄，名下並有投資1筆（財產總額1,000,000元），然其
    現未領取任何生活補助等情，此有蕭國源戶籍謄本、稅務電
    子閘門財產所得調件明細表、臺南市政府111年5月23日南市
    社助字第1110669824函各1份在卷可考（見本院卷第169頁、
    第173頁至第175頁），堪認蕭國源上開財產應不足以供其維
    持生活必要支出，而有受聲請人扶養之權利及必要。而其生
    活費標準，應以臺南市政府公告之111年度臺南市每人每月
    最低生活費用14,230元之1.2倍即17,076元為限。又依法對
    蕭國源負扶養義務者，除聲請人外，尚有其子蕭宏昌，有聲
    請人提出之戶籍謄本、親屬系統表附卷可憑（見本院卷第11
    7至119頁）是聲請人每月扶養其父蕭國源之扶養費應以8,53
    8‬元為限（計算式：17,076元×1/2＝8,538‬元，元以下四捨
    五入）。聲請人主張每月需負擔父蕭國源之扶養費用6,000
    元，未逾上開數額，應可採信。
　⒉聲請人之母親王金珍為44年10月生，現年66歲，未領取任何
    生活扶助費，於110年間並無所得紀錄，名下亦無財產，此
    有王金珍戶籍謄本、稅務電子閘門財產所得調件明細表、臺
    南市政府111年5月23日南市社助字第1110669824函各1份在
    卷可考（見本院卷第169頁、第173頁、第177頁），堪認王
    金珍並無財產以供其維持生活必要支出，而有受聲請人扶養
    之權利及必要。而其生活費標準，應以臺南市政府公告之11
    1年度臺南市每人每月最低生活費用14,230元之1.2倍即17,0
    76元為限。又依法對王金珍負扶養義務者，除聲請人外，尚
    有其子蕭宏昌，有聲請人提出之戶籍謄本、親屬系統表附卷
    可憑（見本院卷第117至119頁）是聲請人每月扶養其母王金
    珍之扶養費應以8,538‬元為限（計算式：17,076元×1/2＝8,5
    38‬元，元以下四捨五入）。聲請人主張每月需負擔母王金
    珍之扶養費用6,000元，未逾上開數額，應可採信。
　⒊綜上，聲請人主張父母之撫養費每月各6,000，未逾17,076元
    之半數(聲請人與其兄共同扶養父母)，是可認聲請人每月撫
    養父母之撫養費應各為6,000元，合計為12,000元。
  ㈣綜上所述，聲請人每月收入25,277元，扣除其每月個人必要
    支出14,125元與父母之扶養費12,000元後，已無餘額可供清
    償債務，是聲請主張其已達不能清償債務之程度，應堪採信
    。
五、綜上所述，聲請人係一般消費者，積欠無擔保或無優先權之
    債務在12,000,000元以下，其曾向本院聲請債務清理之調解
    ，請求與最大債權金融機構協商債務清償方案，惟調解不成
    立。又聲請人之收入扣除必要支出後，已達不能清償債務之
    程度，且其未經法院裁定開始清算程序或宣告破產，復查無
    消債條例第6條第3項、第8條或第46條各款所定駁回更生聲
    請之事由存在，則聲請人聲請更生，應屬有據，爰裁定如主
    文所示。
中　　華　　民　　國　　111 　年　　6 　　月　　27　　日
                  消債法庭法  官　葉淑儀
以上正本證明與原本無異。
本件不得抗告。
本裁定已於民國111年6月27日17時公告。
中　　華　　民　　國　　111 　年　　6 　　月　　27　　日
                          書記官 林幸萱